【裁判字號】    98,訴,826
【裁判日期】    980727
【裁判案由】    偽造文書等
【裁判全文】
臺灣臺北地方法院刑事判決               98年度訴字第826號
    公  訴  人  臺灣臺北地方法院檢察署檢察官
    被      告  丙○○
                乙○○
上列被告等因偽造文書等案件，經檢察官提起公訴（97年度偵字
第16557號），因被告等於本院準備程序中就被訴事實為有罪之
陳述，經本院合議庭裁定進行簡式審判程序，判決如下：
    主      文
丙○○共同行使偽造私文書，足以生損害於他人，處有期徒刑陸
月，如易科罰金，以銀元參佰元即新臺幣玖佰元折算壹日，減為
有期徒刑參月，如易科罰金，以銀元參佰元即新臺幣玖佰元折算
壹日，緩刑肆年，並應為如附表一所示之事項；如附表二所示之
物均沒收。
乙○○共同行使偽造私文書，足以生損害於他人，處有期徒刑陸
月，如易科罰金，以銀元參佰元即新臺幣玖佰元折算壹日，減為
有期徒刑參月，如易科罰金，以銀元參佰元即新臺幣玖佰元折算
壹日，緩刑肆年，並應為如附表一所示之事項；如附表二所示之
物均沒收。
    事      實
一、丙○○、乙○○二人係兄弟關係，與甲○○係表兄弟關係，
    詎丙○○、乙○○二人於民國95年3月間，未經甲○○之授
    權或同意，即共同基於行使偽造私文書、意圖為自己不法所
    有之犯意聯絡，在花旗商業銀行股份有限公司（下稱花旗銀
    行）信用卡申請書上「正卡申請人親筆簽名」欄、「新卡活
    用雙享金」申請書「申請人簽名」欄偽造「甲○○」之署押
    各一枚，表示係甲○○欲申辦信用卡並辦理小額信用貸款之
    意，偽造該等私文書後，再持以向花旗銀行承辦人員行使之
    ，使花旗銀行因而陷於錯誤，據以核發卡號000000000000
    0000號信用卡，並准予核貸，而將新臺幣6萬元匯入丙○○
    、乙○○所指定之甲○○玉山銀行股份有限公司（下稱玉山
    銀行）松山分行000000000000號帳戶內。嗣於95年4月3日13
    時許，丙○○、乙○○再藉故前往甲○○位於臺北市○○區
    ○○路6段123號4樓之住處拜訪，乘甲○○不注意之際，取
    用甲○○上開玉山銀行松山分行帳戶之金融卡，由丙○○於
    同日至自動提款機以輸入提款密碼之不正方法，接續提領新
    臺幣2萬元、2萬元、9千元之款項，使該自動櫃員機之付款
    設備辨識系統誤認係帳戶所有人甲○○之真正借款，而給付
    上開款項予丙○○，足生損害於甲○○、花旗銀行、玉山銀
    行對於信用卡資料、帳戶管領之正確性。嗣因花旗銀行向甲○○催收信用卡款項，甲○○發覺信用卡申請書上所留地址
    係丙○○位於臺北市○○區○○街373巷88號4樓之地址，始
    悉上情。
二、案經甲○○訴由臺北市政府警察局信義分局報告臺灣臺北地
    方法院檢察署檢察官偵查起訴。
    理      由
一、前揭事實，業據被告丙○○、乙○○於本院行準備程序、審
    理時均坦承不諱，核與告訴人甲○○於警詢、偵查時指訴情
    節相符，並有花旗銀行97年6月27日（97）政查字第16920號
    函所附之信用卡申請書、相關資料、新竹國際商業銀行股份
    有限公司信用貸款申請書等件附卷可證，足徵被告二人任意
    性自白核與事實相符，堪以採信。綜上，本件事證明確，被
    告二人犯行堪以認定，應依法論科。
二、論罪科刑部分：
（一）查刑法部分條文業於94年1月7日修正，94年2月2日公布，
      於被告行為後之95年7月1日施行，現行刑法第2條第1項規
      定：「行為後法律有變更者，適用行為時之法律。但行為
      後之法律有利於行為人者，適用最有利於行為人之法律。
      」，上開規定乃與刑法第1條罪刑法定主義契合，而貫徹
      法律禁止溯及既往原則，係規範行為後法律變更所生新舊
      法律比較適用之準據法，是刑法第2條本身雖經修正，但
      刑法第2條既屬適用法律之準據法，本身尚無比較新舊法
      之問題，應一律適用裁判時之現行刑法第2條規定以決定
      適用之刑罰法律，先予辨明。又本次刑法修正之比較新舊
      法，應就罪刑有關之共犯、未遂犯、想像競合犯、牽連犯
      、連續犯、結合犯、以及累犯加重、自首減輕暨其他法定
      加減原因（如身分加減）與加減例等一切情形，綜其全部
      罪刑之結果而為比較，最高法院95年5月23日95年度第8次
      刑庭會議決議可資參照。經查：
    (一)刑法第339條第1項之詐欺取財罪罪，其法定刑為5年以下
      有期徒刑、拘役、或科或併科1千元以下罰金，同法第339
      條之2第1項之罪，法定刑為3年以下有期徒刑、拘役或1萬
      元以下罰金，均有罰金刑之規定。而刑法第33條第5款修
      正為：「主刑之種類如下：五、罰金：新臺幣1千元以上
      ，以百元計算之」，與被告行為時即修正前刑法第33條第
      5款規定之罰金最低額1元（即新臺幣3元）相比較，修正
      後之法律，將刑法第339條第1項之詐欺取財罪所得科處之
      罰金刑最低額，提高為新臺幣1千元，因此，比較上述修
      正前、後之刑罰法律，自以被告二人行為時刑法第33條第
      5 款科處罰金刑之法律較有利於被告二人。
    (二)刑法第55條後段有關牽連犯之規定業已刪除，是於新法修
      正施行後，被告二人所犯之行使偽造私文書罪、詐欺取財
      罪、不正利用自動付款設備詐欺罪，即須分論併罰，惟依
      修正前刑法，被告所犯之詐欺取財，與行使偽造私文書罪
      間，有牽連犯之裁判上一罪關係，而應從一重論以行使偽
      造私文書罪。比較新舊法之規定，自以修正前牽連犯之規
      定較有利於被告。
    (三)綜合上述各條文修正前、後之比較，自應整體適用被告行
      為時即修正前之刑法法律，對被告二人較為有利。
（二）核被告二人所為，均係犯刑法第216條、第210條行使偽造
      私文書罪、第339條第1項詐欺取財罪、第339條之2第1項
      不正利用自動付款設備詐欺罪。被告偽造署押之行為，為
      其偽造私文書之部分行為，其偽造私文書之低度行為，復
      為行使偽造私文書之高度行為所吸收，均不另論罪。被告
      接續3次自告訴人玉山銀行松山分行帳號000000000000號
      帳戶內提領2萬元、2萬元、9千元之行為，係本於同一目
      的，且各行為之獨立性極為薄弱，依社會一般觀念，其行
      為仍難以強行區分，評價上應視為數個舉動之接續施行，
      合為包括之一行為予以評價，較為合理，是應只論以一個
      不正利用自動付款設備詐欺罪。被告二人就上開犯行，有
      犯意聯絡及行為分擔，應論以共同正犯。又被告所犯上開
      3罪間，有方法結果之牽連犯裁判上一罪關係，應從一重
      論以行使偽造私文書罪。又公訴人已就被告二人偽造私文
      書後持以向花旗銀行行使，使花旗銀行因而陷於錯誤，核
      發卡號0000000000000000號信用卡，並准予核貸，而將6
      萬元匯入上開告訴人玉山銀行松山分行帳戶之事實提起公
      訴，其所犯法條欄雖未記載刑法第339條第1項，僅係漏載
      ，附此敘明。爰審酌被告二人冒用他人名義盜辦信用卡進
      而申辦貸款，所為破壞金融秩序，應予非難，惟彼等犯後
      坦承犯行，非無悔意，犯後態度尚佳，兼衡其犯罪目的、
      手段、智識程度等一切情狀，各量處如主文所示之刑。又
      中華民國96年罪犯減刑條例已於96年7月16日施行，本件
      被告二人犯罪之時間係在96年4月24日以前，依該條例第2
      條第1項第3款規定，均應減其宣告刑2分之1，爰均減處如
      主文所示之刑。又關於易科罰金之折算標準，除刑法第41
      條第1項有所修正外，罰金罰鍰提高標準條例於95年4月28
      日修正，並自同年7月1日起生效施行。修正前之刑法第41
      條第1項前段規定：「犯最重本刑為5年以下有期徒刑以下
      之刑之罪，而受6個月以下有期徒刑或拘役之宣告，因身
      體、教育、職業、家庭之關係或其他正當事由，執行顯有
      困難者，得以1元以上3元以下折算1日，易科罰金。」，
      再依據修正前罰金罰鍰提高標準條例第2條：「依刑法第
      41 條易科罰金或第42條第2項易服勞役者，均就其原定數
      額提高為1百倍折算1日；法律所定罰金數額未依本條例提
      高倍數，或其處罰法條無罰金刑之規定者，亦同。」之規
      定，被告行為時之易科罰金折算標準，應以銀元1百元以
      上3 百元以下折算1日，經折算為新臺幣後，應以新臺幣3
      百元以上9百元以下折算1日。惟95年7月1日施行之刑法第
      41條第1項前段規定修正為：「犯最重本刑為5年以下有期
      徒刑以下之刑之罪，而受6個月以下有期徒刑或拘役之宣
      告者，得以新臺幣1千元、2千元或3千元折算一日，易科
      罰金。」，另新修正之罰金罰鍰提高標準條例則刪除原本
      第2條之規定，是以比較新舊法結果，自以舊法即修正前
      刑法第41條第1項前段、修正前罰金罰鍰提高標準條例第2
      條所定之易科罰金折算標準有利於被告，爰依修正前刑法
      第41條第1項前段、修正前罰金罰鍰提高標準條例第2條規
      定，就本件宣告之刑及減刑後之刑均諭知易科罰金之折算
      標準。
（三）另被告二人均未曾因故意犯罪而受有期徒刑以上刑之宣告
      ，有臺灣高等法院被告前案紀錄表各一份在卷可稽，且被
      告二人已與告訴人達成和解，願意連帶賠償告訴人新臺幣
      40萬元，且已支付新臺幣1萬6千元，餘新臺幣38萬4千元
      ，將自98年8月10日止，按月清償新臺幣8千元，分48期清
      償完畢，此業據告訴人、被告於本院審理時供陳明確，是
      本院認被告二人經此偵審程序，當知所警惕，信無再犯之
      虞，本院因認對彼等所宣告之刑，以暫不執行為適當，爰
      均併予宣告緩刑4年，以啟自新。又緩刑宣告，得斟酌情
      形，命犯罪行為人向被害人支付相當數額之財產或非財產
      上之損害賠償，刑法第74條第2項第3款定有明文，被告二
      人與告訴人約定被告應再連帶給付告訴人新臺幣38萬4千
      元，已如前述，本院考量告訴人權益之保障，認於被告二
      人緩刑期間課予上開負擔，應屬適當，爰依據雙方民事和
      解條件，併予宣告令被告二人應連帶向告訴人支付新臺幣
      38萬4千元，分48期給付，給付方式係自98年8月10日起至
      102年7月10日止，按月於每月10日，將新臺幣8千元匯至
      告訴人於渣打國際商業銀行股份有限公司建國分行帳號
      0000000000000號帳戶內，如有一期未付，視為全部到期
      。
（四）被告於花旗銀行信用卡申請書「正卡申請人親筆簽名」欄
      、新卡活用雙享金申請書「申請人簽名」欄所偽造之「甲○○」署押各一枚，均依刑法第219條規定宣告沒收。
三、據上論斷，應依刑事訴訟法第273條之1第1項、第299條第1
    項前段，刑法第2條第1項前段、第28條、第216條、第210條
    、第339條第1項、第339條之2第1項、第219條、第74條第1
    項第1款、第2項第3款，修正前刑法第55條、第41條第1項前
    段，刑法施行法第1條之1，廢止前罰金罰鍰提高標準條例第
    2 條，現行法規所定貨幣單位折算新臺幣條例第2條，中華
    民國96年罪犯減刑條例第2條第1項第3款、第7條、第9條，
    判決如主文。
本案經檢察官廖先志到庭執行職務。
中    華    民    國    98    年    7     月    27    日
                    刑事第九庭  法  官  劉素如
本件正本證明與原本無異。
如不服本判決，應於判決送達後10日內，向本院提出上訴狀（應
抄附繕本）。告訴人甲○○如對於本判決不服者，應具備理由請
求檢察官上訴，其上訴期間之計算係以檢察官收受判決正本之日
期為準。
                                書記官  陳育君
中    華    民    國    98    年    7     月    27    日
附錄本案論罪法條：
中華民國刑法第216 條
行使第210 條至第215 條之文書者，依偽造、變造文書或登載不
實事項或使登載不實事項之規定處斷。
中華民國刑法第210 條
偽造、變造私文書，足以生損害於公眾或他人者，處5 年以下有
期徒刑。
中華民國刑法第339 條
意圖為自己或第三人不法之所有，以詐術使人將本人或第三人之
物交付者，處5 年以下有期徒刑、拘役或科或併科1 千元以下罰
金。
以前項方法得財產上不法之利益或使第三人得之者，亦同。
前二項之未遂犯罰之。
中華民國刑法第339 條之2
意圖為自己或第三人不法之所有，以不正方法由自動付款設備取
得他人之物者，處3 年以下有期徒刑、拘役或1 萬元以下罰金。
以前項方法得財產上不法之利益或使第三人得之者，亦同。
中華民國刑法第219 條
偽造之印章、印文或署押，不問屬於犯人與否，沒收之。
附表一：丙○○、乙○○應連帶給付甲○○新臺幣38萬4千元，
        給付方式：自民國98年8月10日至102年7月10日止，按
        月於每月10日，將新臺幣8千元匯至甲○○渣打國際商
        業銀行股份有限公司建國分行帳號0000000000000號帳
        戶內，共分48期，如有一期未履行，視為全部到期。
附表二：
（一）花旗銀行信用卡申請書「正卡申請人親筆簽名」欄偽造之
      「甲○○」署押一枚
（二）新卡活用雙享金申請書「申請人簽名」欄偽造之「甲○○
      」署押一枚


司法院資訊處製作；財團法人民間司法改革基金會備份。
